【裁判字號】    92,訴,186
【裁判日期】    920724
【裁判案由】    偽造文書等
【裁判全文】
台灣板橋地方法院刑事判決                          九十二年度訴字第一七二號
    公  訴  人  台灣板橋地方法院檢察署檢察官
    被      告  丙○○
                丁○○
右列被告因偽造文書等案件，經檢察官提起公訴（九十年度偵緝字第八七六號、九十
一年度偵字第一九四六八號），本院判決如左：
    主  文
丙○○行使偽造私文書，足以生損害於他人，處有期徒刑肆月，如易科罰金，以佰
元折算壹日。
丁○○無罪。
    事  實
一、丙○○於民國（下同）八十九年三月六日晚九時許，在台北縣三重市家樂福賣場
    內拾得鄭光揮遺失之國民身分證及印章各一只，竟意圖為自己不法之所有，將該
    拾得之國民身分證及印章侵占入己（此部分追訴權已罹於時效消滅）。嗣於八十
    九年六月間，丙○○將上開拾得之鄭光揮國民身分證及印章交予不知情之丁○○
    ，並誆稱其姪子鄭光揮要用電話，託其辦理市內電話，丁○○因無暇前往辦理，
    乃於八十九年六月十二日，在台北縣林口鄉○○路上高峰百貨公司內，委託其不
    知情之同事甲○○持鄭光揮之國民身分證及印章，前往位於台北縣林口鄉○○路
    二六二號中華電信股份有限公司（下稱中華電信公司）新莊營運處林口服務中心
    申請市內電話，使不知情之甲○○持前揭身分證及印章於中華電信市內電話申請
    書上盜用（起訴書誤為偽造）「鄭光揮」之印文二枚，而冒用「鄭光揮」之名義
    ，偽造上開市內電話業務申請書一紙，並持之向中華電信公司行使，致中華電信
    公司均誤信其係「鄭光揮」本人申請，乃陷於錯誤，而在台北縣林口鄉○○路五
    十三巷八號一樓丙○○之住處裝置市內電話一具（電話號碼為：0000000
    0號），交付予丙○○使用，均足以生損害於「鄭光揮」及中華電信公司。
二、案經中華電信公司訴由台北縣政府警察局新莊分局報請及台灣板橋地方法院檢察
    署檢察官簽分偵查起訴。
    理  由
壹、有罪部分：
一、訊據被告丙○○矢口否認前揭之犯行，並辯稱：鄭光揮國民身分證及印章並非伊
    撿拾的，係伊之前分租房客ＪＯＳＥＰＨ ＴＡＮ 交給伊，託伊辦理市內電話，
    伊才請友人丁○○幫忙辦理云云。經查：右揭事實，業據同案被告丁○○及證人
    甲○○分別於警訊及偵審中證述屬實，並有中華電信市內電話申請書乙紙在卷可
    佐。又據同案被告丁○○陳稱：丙○○告知伊鄭光揮係他朋友等語，此與被告丙○○辯稱：係伊之前房客託伊辦理顯不相符；再被告丙○○辯稱：有介紹房客Ｊ
    ＯＳＥＰＨ ＴＡＮ 給丁○○認識云云，惟經同案被告丁○○否認識被告丙○○
    所稱之ＪＯＳＥＰＨ ＴＡＮ 。況依卷附申請之市內電話00000000號通
    聯紀錄以觀其中有多筆與行動電話0000000000通話紀錄，亦據被告丙○○於本院審理時自承上開0000000000號係以其子乙○○之名義申請
    ，而上開通話紀錄，係其女兒與之通話。是倘果如被告丙○○所言，上開市內電
    話係被告丙○○之前房客ＪＯＳＥＰＨ ＴＡＮ 託其辦理，並裝置於房客房間內
    ，豈有於八十九年六月十六日起至同年月二十三日止有多達二十三筆通話紀錄，
    其中八十九年六月二十一日當日竟有多達十二次之通話紀錄，同年月二十四日當
    日亦有六次之通話紀錄，此與被告丙○○所辯係房客託伊申請裝置房客房間乙節
    ，顯不相符。再被告丙○○所辯該房客ＪＯＳＥＰＨ ＴＡＮ 與其相同係菲律賓
    國籍之外僑，經本院向台北縣政府警察局函詢轄區內姓名為 ＪＯＳＥＰＨ ＴＡ
    Ｎ之菲律賓國籍外僑之入出境資料，有該局九十二年六月十日北警外字第０九二
    ００五一五七八號函送該姓名之入出境資料，被告丙○○亦無法確實提供該人之
    資料供本院查證。綜上所述，足見被告丙○○所辯各節，要屬飾卸之詞，委無可
    採。罪證明確，被告犯行洵堪認定。
二、核被告丙○○所為，係犯刑法第二百十六條、第二百十條行使偽造私文書及同法
    第三百三十九條第二項詐欺得利之罪。又被告利用不知情之丁○○轉託不知情之
    甲○○盜用鄭光揮之印文偽造其名義申請市內電話，為間接正犯。又被告盜用鄭
    光揮印文於申請書上之盜用印文行為，為其偽造私文書之部分行為；而其偽造私
    文書之低度行為，復為其後行使之高度行為所吸收，均不另論罪。又被告所犯上
    開二罪間，有方法、結果之牽連關係，為牽連犯，應從一重以行使偽造私文書罪
    處斷。爰審酌被告之品行、智識程度及被告為貪圖小利而冒用他人名義申請市內
    電話使用以及被告犯罪後猶飾詞置辯未見悔意等一切情狀，量處如主文所示之刑
    ，並諭知易科罰金之折算標準，以示懲儆。
貳、無罪部分：
一、公訴意旨略以：被告丁○○基於意圖為自己及第三人不法之利益及行使偽造私文
    書之犯意，明知鄭光揮並非自己之姪子，竟向不知情之甲○○偽稱其姪子鄭光揮
    要用電話，於八十九年六月十二日下午某時，在台北縣林口鄉○○路上高峰百貨
    公司內，委託甲○○持鄭光揮之國民身分證及印章，前往林口鄉○○路二六二號
    中華電信公司新莊營運處林口服務中心申請市內電話，使不知情之甲○○持前揭
    身分證及印章偽造「鄭光揮」之印文一枚，而冒用「鄭光揮」之名義，偽造上開
    市內電話業務申請書一紙，並持之向中華電信公司行使，致中華電信公司均誤信
    其係「鄭光揮」本人申請，乃陷於錯誤，而在台北縣林口鄉○○路五十三巷八號
    一樓裝置市內電話一具（電話號碼：00000000號），交付予施慧貞使用
    ，均足以生損害於「鄭光揮」及中華電信公司。因認被告丁○○涉犯刑法第二百
    十六條、第二百十條行使偽造私文書及同法第三百三十九條第二項詐欺得利之罪
    嫌。
二、按犯罪事實應依證據認定之，無證據不得推定其犯罪事實。又不能證明被告犯罪
    者，應諭知無罪之判決，刑事訴訟法第一百五十四條及第三百零一條第一項分別
    定有明文。次按認定犯罪事實，須依證據，而所謂證據，係指合法之積極證據就
    犯罪事實能為具體之證明者而言；又認定不利於被告之事實，須依積極證據，苟
    積極證據不足為不利於被告事實之認定時，即應為有利於被告之認定，更不必有
    何有利之證據，最高法院三十年上字第八一六號著有判例。再所謂「積極證據足
    以為不利被告事實之認定」，係指據為訴訟上證明之全盤證據資料，在客觀上已
    達於通常一般之人均不致於有所懷疑，而得確信被告確曾犯罪之程度，若未達到
    此一程度，而有合理懷疑之存在時，即無從為有罪之確信，此觀同院七十六年度
    台上字第四八九六號判例意旨自明。
三、本件公訴人認被告丁○○涉犯刑法行使偽造私文書及詐欺得利之罪嫌，無非係以
    證人甲○○及被害人鄭光揮二人證述為其主要論據。訊之被告丁○○堅決否認有
    上開被訴之犯行，並辯稱：鄭光揮之身分證與印章，係丙○○告知伊係其姪子要
    申請電話，託伊去辦理，伊因沒時間辦理電話申請，才請同事甲○○幫忙辦理，
    伊並不知道丙○○為何會有鄭光揮之身分證及印章等語。經查：證人甲○○分別
    於警訊及偵審中均證稱：鄭光揮之身分證與印章係被告丁○○交給伊，託伊去辦
    理電話申請等語；另被害人鄭光揮於警訊中亦指陳：身分證及印章係八十九年三
    月六日晚九時許，在台北縣三重市家樂福賣場內遺失等語。至被告丁○○如何取
    得鄭光揮之身分證與印章及何以被告丁○○要以鄭光揮之名義申請市內電話等，
    證人甲○○及被害人鄭光揮對此並不知悉，且被告丁○○上開所辯，核與同案被
    告丙○○供述相符。此外遍查全卷亦無積極確切事證足資證明被告丁○○有與同
    案被告丙○○共同謀議以鄭光揮之名義申請市內電話使用之證據，既不能證明被
    告丁○○犯罪，自應就被告丁○○部分諭知無罪之判決。
據上論斷，應依刑事訴訟法第二百九十九條第一項前段、第三百零一條第一項，刑法
第二百十六條、第二百十條、第三百三十九條第二項、第五十五條、第四十一條第一
項前段，罰金罰鍰提高標準條例第一條前段、第二條，判決如主文。
本案經檢察官侯靜雯到庭執行職務
中    華    民    國    九   十   二    年    七    月   二   十  四    日
                                 台灣板橋地方法院刑事第二庭
                                     法  官  潘  長  生
右正本證明與原本無異。
如不服本判決，應於判決送達後十日內向本院提出上訴狀 (應附繕本) ，上訴於臺灣
高等法院。
                                     書記官  陳  蒼  仁
中    華    民    國    九   十   二    年    七    月   二   十  四    日
附錄本案論罪科刑法條
刑法第二百十六條、第二百十條、第三百三十九條：
刑法第二百十條
偽造、變造私文書，足以生損害於公眾或他人者，處五年以下有期徒刑。
刑法第二百十六條
行使第二百十條至第二百十五條之文書者，依偽造、變造文書或登載不實事項或使登
載不實事項之規定處斷。
刑法第三百三十九條
意圖為自己或第三人不法之所有，以詐術使人將本人或第三人之物交付者，處五年以
下有期徒刑、拘役或科或併科一千元以下罰金。
以前項方法得財產上不法之利益或使第三人得之者亦同。
前二項之未遂犯罰之。


司法院資訊處製作；財團法人民間司法改革基金會備份。
